臺灣高等法院刑事判決
109年度上易字第2399號
上  訴  人  
即  被  告  簡文修






上列上訴人因詐欺案件，不服臺灣宜蘭地方法院109年度易字第4
6號，中華民國109年10月28日第一審判決（起訴案號：臺灣宜蘭
地方檢察署108年度偵字第4549號），提起上訴，本院判決如下
：
    主  文
上訴駁回。
    理  由
一、按刑事訴訟法第350條、第361條、第362條、第367條規定，
    不服地方法院之第一審判決而上訴者，須提出上訴書狀，並
    應敘述具體理由，為上訴必備之程式；其所提出之書狀未敘
    述上訴理由，或僅曾以言詞陳述上訴理由者，均應於上訴期
    間屆滿後20日內補提理由書於第一審法院。第一審法院經形
    式審查，認逾期未補提上訴理由者，應定期間先命補正；逾
    期未補正者，為上訴不合法律上之程式，應以裁定駁回。倘
    已提出上訴理由，但所提非屬具體理由者，則由第二審法院
    以上訴不合法律上之程式，判決駁回。而所稱「具體理由」
    ，並不以其書狀應引用卷內訴訟資料，具體指摘原審判決不
    當或違法之事實，亦不以於以新事實或新證據為上訴理由時
    ，應具體記載足以影響判決結果之情形為必要。但上訴之目
    的，既在請求第二審法院撤銷或變更第一審之判決，所稱「
    具體」，當係抽象、空泛之反面，若僅泛言原判決認事用法
    不當、採證違法或判決不公、量刑過重等空詞，而無實際論
    述內容，即無具體可言。從而，上開法條規定上訴應敘述具
    體理由，係指須就不服判決之理由為具體之敘述而非空泛之
    指摘而言（最高法院106年度第8次刑事庭會議決議參照）。
二、原判決適用簡式審判程序以：上訴人即被告簡文修佯稱其係
    從事旅遊業，為雄獅旅行社之員工，於得知林昱均及其友人
    欲購買峇里島之旅遊行程，竟意圖為自己不法所有之詐欺取
    財犯意，於民國108年3月4日，透過通訊軟體「Wechat」與
    林昱均聯絡，佯稱：108年4月21日至同年月24日之峇里島旅
    遊行程，每人費用為新臺幣（下同）22400元云云，致林昱
    均信以為真而陷於錯誤，同意向簡文修訂購6位之旅遊行程
    ，林昱均於同日23時45分許，在臺中市○區○○路0段000號之
    「臺中育才郵局」，依簡文修之指示，以ATM轉帳之方式，
    將2萬元匯至呂秉昇（涉犯詐欺取財罪部分，業經檢察官為
    不起訴處分確定）所申辦之臺灣銀行宜蘭分行帳號00000000
    0000號帳戶內，又於同年3月11日2時22分、32分許，在「臺
    中育才郵局」，依簡文修之指示，以ATM轉帳之方式，前後
    將3萬元（合計6萬元）匯至林于靖所申辦而交給張圳慧（涉
    犯詐欺取財罪部分，業經檢察官為不起訴處分確定）使用之
    台新國際商業銀行帳號00000000000000號帳戶內。其間因林
    昱均之其中一位友人無法成行遂取消訂單，然簡文修表示已
    支付的訂金5千元無法退款，並要林昱均補貼其損失3千元，
    林昱均不疑有他，而陸續交付現金3萬元給簡文修。嗣於108
    年4月21日出團前1日，簡文修告知因行程臨時有問題，出發
    日期延後1日，林昱均與其友人於次（22）日前往桃園國際
    機場準備搭機時，發現簡文修並未向雄獅旅行社購買旅遊行
    程，始知受騙而報警處理，簡文修因而詐得12萬元等事實，
    業據被告簡文修於本院審理時坦承不諱，核與證人即告訴人
    林昱均於警詢及本院審理時之指述、證人呂秉昇、張圳慧於
    警詢、檢察官偵訊時之證述及證人林于靖於警詢時證述之情
    節均大致相符，並有臺灣銀行宜蘭分行108年6月6日宜蘭營
    字第1080007711號函暨所附呂秉昇之開戶資料及存摺存款歷
    史明細查詢1份、台新國際商業銀行108年6月6日台新作文字
    第10815375號函暨所附林于靖之交易明細1份、臺中市政府
    警察局第二分局育才派出所受理各類案件紀錄表、受理刑事
    案件報案三聯單、受理詐騙帳戶通報警示簡便格式表、金融
    機構聯防機制通報單、內政部警政署反詐騙案件紀錄表、郵
    政自動櫃員機交易明細表翻拍照片2張、中國信託銀行自動
    櫃員機交易明細表翻拍照片1張、手機通訊軟體之對話紀錄
    翻拍照片等在卷可以佐證，足認被告之前開自白與事實相符
    ，可以採信。核被告所為，係犯刑法第339條第1項之詐欺取
    財罪。被告多次以不實事由訛騙告訴人林昱均，致告訴人林
    昱均一再陷於錯誤而陸續於緊接時間內，給付上揭金錢之行
    為，顯係於密接之時間內以相同手法詐騙告訴人，應認其主
    觀乃基於單一詐欺取財之犯罪意思而於密接之時、地以相同
    模式實施，致使其各行為之獨立性極為薄弱且侵害相同法益
    ，是於法律之評價應為接續犯而論以一罪。又被告於103年
    間因公共危險案件，經臺灣新北地方法院以103年度交簡字
    第4130號判決判處有期徒刑3月確定；又於103年間因侵占案
    件，經臺灣臺北地方法院以104年度審簡字第115號判決判處
    有期徒刑3月確定，上開所處徒刑經臺灣臺北地方法院以104
    年度聲字第993號裁定應執行有期徒刑4月確定，嗣於105年3
    月21日執行完畢出監等情，有臺灣高等法院被告前案紀錄表
    1份在卷可查，被告於有期徒刑執行完畢後，5年內再故意犯
    本件有期徒刑以上之罪，依刑法第47條第1項規定，構成累
    犯，惟按該規定關於累犯加重本刑部分，不分情節，基於累
    犯者有其特別惡性及對刑罰反應力薄弱等立法理由，一律加
    重最低本刑，於不符合刑法第59條所定要件之情形下，致生
    行為人所受之刑罰超過其所應負擔罪責之個案。經衡酌被告
    之前案紀錄及其他刑法第57條所列事項，認被告前揭所犯等
    罪之犯罪型態、罪質均與本件不同，本院認為於本案罪名之
    法定刑度範圍內，審酌各項量刑事由後，已足以充分評價被
    告所應負擔之罪責，尚無加重最低本刑之必要，揆諸上開解
    釋意旨，爰不加重最低本刑。爰審酌被告有前開所述之前案
    紀錄，素行欠佳，不思以正當途徑獲取所需，任意施用詐術
    騙取利益，甚至利用他人之金融機構帳戶以躲避檢警之追查
    ，其所為顯然嚴重欠缺尊重他人財產法益之觀念，應予嚴加
    非難，且犯後迄今未能賠償告訴人所受之損害，惟念其於犯
    後尚知坦承犯行，並兼衡其本次犯行之動機、目的、手段、
    獲得之利益、告訴人所受財產損害等一切情況，量處有期徒
    刑5月，並諭知易科罰金之折算標準。被告前揭詐欺取財之
    犯行，係詐得告訴人交付之12萬元，此為被告之犯罪所得，
    且未扣案亦未返還或賠償告訴人，揆諸前開說明，應依刑法
    第38條之1第1項前段、第3項規定宣告沒收，於全部或一部
    不能沒收或不宜執行沒收時，追徵其價額。經核原判決已詳
    敘其認定事實所憑證據、理由及量刑依據，從形式上觀察，
    並無認定事實錯誤、量刑瑕疵或違背法令之情形可言。
三、被告上訴意旨略以：伊雖承認有其疏失及過錯，但並無詐欺
    取財之意也願意賠償被害人之財損，雖無法提供上線資料，
    但真心並無欺瞞之意，對於簡易判決五月，認為判決太重，
    同時深感懊悔對於被害人造成傷害，伊深知自由可貴與在監
    牢的痛楚，也深知更生人出獄後工作困難。伊因曾入監獄服
    刑數次，現有工作不易才找到，若因此案入獄，伊將無信心
    出獄後是否還有信心面對社會的異樣眼光及現實，更不想因
    為此案毀了不易找到的工作，懇請給予被告一個機會等云云
    。
四、本院以：按刑之量定，為求個案裁判之妥當性，法律賦予法
    院裁量之權，量刑輕重，屬為裁判之法院得依職權自由裁量
    之事項，苟其量刑已以行為人之責任為基礎，並斟酌刑法第
    57條各款所列情狀，在法定刑度內，酌量科刑，如無偏執一
    端，致明顯失出失入情形，即不得單就量刑部分遽指為不當
    或違法。經查，原判決就被告之犯罪情節及科刑部分之量刑
    基礎，已如前述於理由欄內具體說明，顯已斟酌刑法第57條
    各款事由而為刑之量定，係以行為人責任為基礎，並未逾越
    法定刑度，亦無濫用裁量權而有顯然失出或有失衡平之情事
    ；又被告不思以正當途徑獲取所需，任意施用詐術騙取利益
    ，甚至利用他人之金融機構帳戶以躲避檢警之追查，其所為
    顯然嚴重欠缺尊重他人財產法益之觀念，應予嚴加非難，且
    造成本件告訴人因被告犯行受騙損失總金額高達12萬元，情
    節非輕，應受有相當程度之刑事非難，而刑法第339條第1項
    普通詐欺罪之法定本刑為5年以下有期徒刑、拘役或併科新
    臺幣50萬元以下罰金，然原審僅量處有期徒刑5月並得易科
    罰金，已屬從輕並無過重之情，按之前揭說明，即不得遽指
    為不當或違法。至被告上訴意旨所述需繼續工作等情，本件
    被告尚得易科罰金，且本件原審係諭知6月以下刑度，依刑
    法第41條第2項得以提供社會勞動6小時折算1日，請求檢察
    官易服社會勞動，是被告所述情狀，尚難據以認已達影響本
    件量刑之程度，亦與原判決有何違法或不當之處無涉，附此
    敘明。
五、綜上，被告不服原判決而具狀上訴，雖已敘述上訴理由，惟
    僅空泛主張原審判決刑度顯有過重，並未舉出該案相關之具
    體事由足為其上訴理由之所憑，亦未具體指摘原判決濫用刑
    罰裁量權限或有何不當或違法，純屬其個人主觀上對法院量
    刑之期盼，核與刑事訴訟法第361條第2項所稱「具體理由」
    ，尚非相當，即與未敘述具體理由無異，難謂已提出合於刑
    事訴訟法第361條第2項規定之具體理由。揆之上開規定及說
    明，應認上訴顯無具體理由而不合法定程式，應予駁回，並
    不經言詞辯論為之。
據上論斷，應依刑事訴訟法第367條前段、第372條，判決如主文
。
中　　華　　民　　國　　109 　年　　12　　月　　28　　日
                  刑事第八庭    審判長法　官  陳世宗
                                      法　官  吳勇毅
                                      法　官  呂寧莉
以上正本證明與原本無異。
不得上訴。
                                      書記官  賴資旻
中　　華　　民　　國　　109 　年　　12　　月　　28　　日